臺灣桃園地方法院小額民事判決
111年度桃國小字第2號
原      告  謝清彥    (現於法務部○○○○○○○執行中)
被      告  臺灣桃園地方法院

法定代理人  李國增  
上列當事人間請求國家賠償事件，本院不經言詞辯論，判決如下
：
    主    文
一、原告之訴駁回。
二、訴訟費用新臺幣1,000元由原告負擔。
    事實及理由
一、按依國家賠償法請求損害賠償時，應先以書面向賠償義務機
    關請求之；賠償義務機關拒絕賠償時，請求權人得提起損害
    賠償之訴，國家賠償法第10條第1 項、第11條第1 項分別定
    有明文。查，原告前向被告請求國家賠償，經被告以108 年
    國賠字第1 號理由書拒絕賠償，有原告所提上開拒絕賠償理
    由書（見羅東簡易庭卷第5至6頁）在卷可稽，是原告對被告
    提起本件訴訟，核與前揭規定相符，先予敘明。
二、原告主張：被告前送達原告之民國108年3月13日桃院祥民簡
    108救7字第1080056050號、108年4月1日桃院祥文字第10801
    00589號公文（下合稱系爭公文），均係囑託監獄送達，故
    信封登載之收件人均為監所而非受刑人即原告，此與郵務機
    構送達訴訟文書實施辦法及訴願法、行政程序法、行政訴訟
    法、民事訴訟法、刑事訴訟法之規定未合，且按法務部法矯
    字00000000000 號函釋內容，信封亦應登載受刑人名，況總
    統府、司法院、立法院、監察院、最高法院、高等法院、行
    政院、法務部等機關亦均係以受刑人而非監所名義行囑託送
    達，倘被告託詞可採，則司法院大法官釋字第756 號揭示之
    保障受刑人書信隱私秘密自由豈非形同具文等語，並聲明：
    被告應賠償原告新臺幣1元。
三、得心證之理由：
  ㈠按原告之訴，依其所訴之事實，在法律上顯無理由者，法院
    得不經言詞辯論，逕以判決駁回之。但其情形可以補正者，
    審判長應定期間先命補正，民事訴訟法第249條第2項第2款
    定有明文。又此規定依同法第436 條之23、第436 條第2 項
    之規定，於小額程序準用之。而所謂原告之訴，依其所訴之
    事實，在法律上顯無理由者，係指依原告於訴狀內記載之事
    實觀之，無須經調查，在法律上顯然不能獲得勝訴之判決者
    而言（最高法院62年台上字第845號判例意旨參照）。
  ㈡次按公務員於執行職務行使公權力時，因故意或過失不法侵
    害人民自由或權利者，國家應負損害賠償責任，固為國家賠
    償法第2 條第2 項前段所明定，惟人民依此規定請求國家賠
    償，仍以特定之公務員具有故意或過失，且其行為係屬不法
    為要件。申言之，國家負損害賠償責任，應具備1.行為人須
    為公務員；2.須為執行職務行使公權力之行為；3.須係不法
    之行為；4.須行為人有故意過失；5.須侵害人民之自由或權
    利；6.須不法行為與損害之發生有相當因果關係之要件，始
    足相當（最高法院90年度台上字第371號判決要旨參照）。
　㈢經查，本件原告指稱上情，僅概以被告送達系爭公文未以其
    名義為收件人等語為其請求之依據，然核其所述之內容，並
    未就係由何特定之公務員於執行職務行使公權力時，如何因
    故意或過失不法侵害其權利，致該特定公務員之行為已構成
    職務上之侵權行為等情，為具體之指摘或說明，與前述要件
    已不相侔；又原告就系爭函文之內容，究有何關於原告個人
    資料或與其私領域有關事項之記載乙節，亦未見其於起訴狀
    中說明，洵難遽認其隱私權有因而受不法之侵害；再參以被
    告以監所為送達人送達系爭公文予受刑人即原告，乃依民事
    訴訟法第130條之規定而為之，顯屬依法執行職務，自難逕
    認被告有何不法侵害原告自由或權利之舉。況監獄長官檢查
    書信，旨在確認有無夾帶違禁品，於所採取之檢查手段與目
    的之達成間，具有合理關聯之範圍內，與憲法第12條保障秘
    密通訊自由之意旨尚無違背，亦經司法院大法官釋字第756 
    號解釋闡述明確，原告不察泛稱被告以監所為收件人送達書
    信，即屬對前開解釋文所揭示之書信隱私秘密自由造成侵害
    等語，似有誤解，是原告主張被告上開送達方式侵害其書信
    隱私等語，顯為無理由。
  ㈣綜上所述，本件依原告於訴狀內記載之事實觀之，原告前開
    主張於法無據，且所述之內容亦係對於上開法規解釋或大法
    官解釋意旨之涵攝內容有所誤解，在法律上顯無理由，且事
    實上無法補正，爰不經言詞辯論，逕以判決駁回之。
四、訴訟費用負擔之依據：民事訴訟法第78條。並依同法第436
    條之19第1 項規定，確定訴訟費用額如主文第2項所示。
中　　華　　民　　國　　111 　年　　2 　　月　　17　　日
                  桃園簡易庭  法  官  顏嘉漢
以上為正本係照原本作成。
如不服本判決，應於送達後20日內，向本院提出上訴狀並表明上
訴理由，如於本判決宣示後送達前提起上訴者，應於判決送達後
20日內補提上訴理由書（須附繕本）。
如委任律師提起上訴者，應一併繳納上訴審裁判費。   
中　　華　　民　　國　　111 　年　　2 　　月　　17　　日
                              書記官  楊上毅